臺灣高等法院民事判決
111年度上更一字第29號
上  訴  人  陳美玲  
訴訟代理人  黃啟銘律師
被  上訴人  陳敬三  
訴訟代理人  林哲健律師
            張宏暐律師
上列當事人間請求塗銷抵押權登記事件，上訴人對於中華民國10
9年9月30日臺灣士林地方法院109年度訴字第575號第一審判決提
起上訴，經最高法院發回更審，本院於111年7月12日言詞辯論終
結，判決如下：
    主      文
上訴駁回。
第二審及發回前第三審訴訟費用，均由上訴人負擔。
    事實及理由
一、上訴人主張：伊於民國100年5月18日向被上訴人借款新臺幣
    （下同）200萬元（下稱系爭借款），約定清償期為103年5
    月17日，並提供伊所有坐落臺北市○○區○○段0○段000地號土
    地（下稱系爭土地），為被上訴人設定200萬元之普通抵押
    權（下稱系爭抵押權），另簽發票面金額均為100萬元之本
    票2紙（票據號碼：0000000、0000000，下合稱100年本票）
    予被上訴人作為擔保，被上訴人乃於同年月19日匯款200萬
    元予伊。伊自100年8月起即陸續清償借款本息，惟屆清償期
    仍未完全清償，乃於107年1月1日簽發票面金額均為100萬元
    、到期日均為110年1月1日之本票2紙（票據號碼：029433、
    029434），及票面金額35萬元、到期日為112年1月1日之本
    票1紙（票據號碼：029435，以上3紙本票合稱107年本票）
    予被上訴人，換回100年本票，被上訴人遂同意伊延期清償
    。兩造就系爭借款無利息之約定，於系爭抵押權設定契約書
    上之利息（率）記載為「無」，該契約書正本由被上訴人持
    有且明知，多年來亦無異議；伊已於附表一編號1至78「還
    款日期」欄所示期日清償被上訴人總計200萬元之款項，系
    爭借款全數清償完畢，縱認兩造就系爭借款約定應支付利息
    ，因未約定利率，依民法第203條規定，應按年息百分之五
    計算，迄至110年3月15日止伊未清償之本息為50萬5982元，
    伊已於同日清償提存上開金額，系爭借款亦因清償而不存在
    ，則系爭抵押權所擔保之債權既不存在，自應予以塗銷。爰
    依民法第767條第1項中段規定，求為命被上訴人塗銷系爭抵
    押權之判決（原審為上訴人敗訴之判決，其提起上訴）。上
    訴聲明：㈠原判決廢棄。㈡被上訴人應將系爭土地，經臺北市
    士林地政事務所以100年士林字第111120號收件，於100年5
    月18日設定之擔保債權總金額為200萬元之普通抵押權設定
    登記予以塗銷。
二、被上訴人則以：上訴人於100年5月間透過訴外人巫千代向伊
    借款200萬元，借款期間3年，兩造約定每月利息3萬元即年
    息百分之十八；兩造在巫千代位於忠孝東路家中協商後，上
    訴人表示可提供本票及系爭土地設定抵押權作擔保，伊始同
    意借款，伊將設定系爭抵押權所需文件及印章交給上訴人，
    讓上訴人自行去登記；上訴人亦簽發100年本票交伊收執。
    上訴人於100年5月19日交付現金9萬元（即該年5月至7月之3
    期利息）、101年8月至105年12月間每月固定匯款3萬元予伊
    ，惟自106年1月起未依約給付利息，且未清償系爭借款本金
    ，故上訴人於107年1月1日簽發107年本票予伊作為擔保，其
    中票面金額35萬元之本票即擔保上訴人積欠之利息，益徵系
    爭借款年息非僅百分之五；況系爭抵押權設定契約書記載僅
    為抵押權擔保之範圍，與當事人間有無利息約定無涉；上訴
    人既未清償系爭借款本金，系爭抵押權所擔保之債權仍然存
    在，上訴人請求塗銷登記為無理由等語置辯。答辯聲明：上
    訴駁回。
三、兩造不爭執事項（見本院卷第54、55、73、87頁）：
　㈠上訴人於100年5月18日提供其所有系爭土地，為被上訴人設
    定系爭抵押權，作為其向被上訴人借款200萬元之擔保，並
    於土地登記申請書上記載清償日期為103年5月17日，有土地
    登記謄本與土地登記申請書足憑（見原審卷第20至21、26至
    32頁）。
  ㈡被上訴人於100年5月19日匯款200萬元予上訴人，有匯款明細
    可佐（見原審卷第24頁）。
  ㈢上訴人於100年5月簽發100年本票予被上訴人收執（見原審卷
    第22頁）。
  ㈣上訴人於107年1月1日簽發107年本票予被上訴人（見原審卷
    第36頁），被上訴人並同時將100年本票返還予上訴人。
  ㈤上訴人於附表一編號1至78「還款日期」欄所示期日，清償被
    上訴人如「還款金額」欄所示金額，總計200萬元，有匯款
    單足憑（見原審卷第38至63頁） 。
四、兩造爭執事項：
  ㈠兩造間就系爭借款有無約定利息？若有，利率為何？
  ㈡上訴人依民法第767條第1項中段規定，請求被上訴人應將系
    爭抵押權設定登記予以塗銷，有無理由？
五、得心證之理由：
  ㈠兩造間就系爭借款有約定利息、利率為年息百分之十八：
    上訴人主張兩造間就系爭借款未約定利息，其自100年8月15
    日起至109年4月6日止，已陸續清償被上訴人如附表一所示
    之本金共計200萬元，系爭借款業因清償而不存在；縱認兩
    造就系爭借款約定應支付利息，但未約定利率，自應按年息
    百分之五計算利息，其已於110年3月15日清償提存尚餘之本
    息50萬5982元，系爭借款亦因清償而不存在，被上訴人自應
    塗銷系爭抵押權登記等語；為被上訴人所否認，並抗辯兩造
    間就系爭借款係約定每月利息3萬元即年息百分之十八，上
    訴人所還款項均係利息，迄未清償系爭借款本金等語。經查
    ：
　⒈上訴人於100年5月18日提供其所有系爭土地，為被上訴人設
    定系爭抵押權，作為其向被上訴人借貸系爭借款之擔保，為
    兩造所不爭執；又上訴人復自承於100年5月19日收受被上訴
    人借款當日有交付其現金9萬元（見原審卷第13頁），迄至
    上訴人於100年8月開始還款相隔3個月，復於同年8月15日亦
    係還款3萬元（即附表一編號1），佐以上訴人有依附表一編
    號1至78「還款日期」欄所示期日清償款項，其中可見上訴
    人自101年8月至105年12月長達4年多按月均匯款3萬元予被
    上訴人，核與被上訴人抗辯每月利息3萬元之情節相符。再
    稽之附表一所示，上訴人至107年1月1日止，已還款高達192
    萬元，仍簽發107年本票，即除本金200萬元本票外，另簽發
    35萬元本票乙紙交被上訴人，以換回100年本票（即本金200
    萬元）；且被上訴人於107年7月間以LINE通訊軟體向上訴人
    稱：「老板娘利息還未匯來要信用喔」、「利息有匯來嗎？
    」等語以索討利息，上訴人則答稱：「阿三哥，您好，已經
    存入10,000元，請查收」，並為上訴人不爭執，有LINE對話
    足憑(見原審卷第104、149至150頁)，即上訴人於107年7月
    經被上訴人催討利息後，並未表示異議，而仍於當月10日再
    匯款1萬元（即附表一編號77）予被上訴人等情，可知上訴
    人簽發107年本票除本金200萬元，尚再簽發35萬元本票乙紙
    交被上訴人係為利息之擔保，並於107年7月10日再匯款1萬
    元之利息予被上訴人。綜此，足徵被上訴人抗辯系爭借款利
    息係約定每月3萬元即年息百分之十八，上訴人於100年5月1
    9日交付伊9萬元，係為支付同年5月至7月之3期利息，洵屬
    可採。
　⒉按清償人所提出之給付，應先抵充費用，次充利息，次充原
    本，民法第323條前段定有明文。查，系爭借款利息係約定
    每月3萬元即年息百分之十八，已如前述，上訴人復未舉證
    證明兩造有另約定抵充之順序，則自100年5月19日被上訴人
    交付借款日起至110年3月15日上訴人清償提存日止，上訴人
    所還款項，應先抵充利息，次充原本，經抵充後即如附表二
    本院認定之還款明細所示，本金尚餘196萬6661元，則被上
    訴人抗辯系爭借款本金尚未經上訴人全數清償等語，亦屬可
    採。從而，上訴人主張兩造間系爭借款未約定利息，系爭借
    款業經其清償而不存在云云，委無足取。
　⒊上訴人又主張系爭借款無約定利息，否則伊向臺北市第一信
    用合作社申辦貸款即可取得200萬元資金，何須向被上訴人
    商借，且系爭抵押權登記中亦未記載利息云云。查，兩造間
    就系爭借款有約定利息、利率為年息百分之十八，復約定清
    償期為103年5月17日，均如前述；而上訴人亦自承兩造係透
    過巫千代居間介紹，僅為朋友關係，並無何特殊情誼及投資
    關係（見原審卷第151、154頁），則上訴人主張被上訴人於
    借款長達3年期間均未與之約定利息，顯與常情相悖。又上
    訴人未向上開合作社申辦貸款而係向被上訴人商借系爭借款
    乙節，不足證明兩造間就系爭借款未約定利息；至系爭抵押
    權登記中雖未記載利息一事（見原審卷第89頁），惟此僅能
    證明系爭抵押權所擔保之範圍未包含約定之利息，無從憑此
    為有利上訴人之認定。是上訴人上開主張，均無足採。
　⒋上訴人復主張伊於107年1月1日簽發107年本票，實為換取被
    上訴人不將其持有伊於100年所簽發之台北富邦商業銀行股
    份有限公司（下稱富邦銀行）懷生分行（票據號碼：000000
    0，下稱系爭支票），提示兌現，進而維護伊個人信用；至1
    07年本票之票面金額35萬元部分，是給付107年1月1日起至
    本票到期日110年1月1日止之類似利息借款補貼云云，為被
    上訴人所否認。查，上訴人簽發107年本票除本金200萬元，
    尚再簽發35萬元本票乙紙交被上訴人係為利息之擔保，已如
    前述；又經富邦銀行懷生分行函覆並無系爭支票經提示兌現
    或回籠該分行之資料，有該分行111年5月12日北富銀懷生字
    第1110000023號函及所附票據查詢明細表可按（見本院卷第
    97、99頁），上訴人亦未再提出其他證據以實其說，自難認
    被上訴人持有上訴人簽發之系爭支票及上訴人簽發107年本
    票，係為換取被上訴人不將持有之系爭支票提示兌現。是上
    訴人上開主張，均無可取。
　㈡上訴人依民法第767條第1項中段規定，請求塗銷系爭抵押權
    登記，為無理由：　
  　按所有人對於妨害其所有權者，得請求除去之，民法第767
    條第1項中段定有明文。又按抵押權為從物權，以主債權之
    存在為其存在之前提，故如主債權因清償、免除、抵銷或其
    他原因而消滅時，則抵押權自亦當然隨之消滅。惟如主債權
    一部消滅時，則否。此乃基於抵押權不可分性所使然。而抵
    押權所擔保之主債權未全部消滅前，抵押人尚不得請求塗銷
    該抵押權設定登記（最高法院85年度台上字第227號判決意
    旨參照）。查，系爭抵押權所擔保之債權即系爭借款本金尚
    未因清償而消滅，已如前述，依上說明，系爭抵押權所擔保
    之主債權未消滅前，抵押人尚不得請求塗銷該抵押權設定登
    記，是上訴人依民法第767條第1項中段規定，請求塗銷系爭
    抵押權登記，即屬無據。
六、綜上所述，上訴人依民法第767條第1項中段規定，請求塗銷
    系爭抵押權，為無理由，不應准許。原審為上訴人敗訴之判
    決，並無不合，上訴論旨指摘原判決不當，求予廢棄改判，
    為無理由，應駁回其上訴。
七、本件事證已臻明確，兩造其餘之攻擊或防禦方法及所用之證
    據，經本院斟酌後，認為均不足以影響本判決之結果，爰不
    逐一論列；被上訴人聲請再傳訊巫千代以證明兩造就系爭借
    款約定之年息乙節，亦無必要，均附此敘明。
八、據上論結，本件上訴為無理由，依民事訴訟法第449條第1項
    、第78條，判決如主文。
中　　華　　民　　國　　111　年　　7 　　月　　26　　日
                    民事第六庭    
                      審判長法  官  周美雲
                            法  官  江春瑩
                            法  官  游悅晨
正本係照原本作成。
如不服本判決，應於收受送達後20日內向本院提出上訴書狀，其
未表明上訴理由者，應於提出上訴後20日內向本院補提理由書狀
（均須按他造當事人之人數附繕本）。上訴時應提出委任律師或
具有律師資格之人之委任狀；委任有律師資格者，另應附具律師
資格證書及釋明委任人與受任人有民事訴訟法第466條之1第1項
但書或第2項所定關係之釋明文書影本。
中　　華　　民　　國　　111 　年　　7 　　月　　26　　日
  　　　　　　　　　　　　　書記官  洪秋帆

附表一：
上訴人主張年息百分之五還款明細（新臺幣，單位：元）
編號 還款日期 日數 應計利息 本利和 積欠總額 還款金額 積欠餘額 未償本金 未償利息 證據出處 備註 0 100/5/19 　 　 　 2,000,000.00  　 2,000,000  2,000,000  0  　 取得款項日 1 100/8/15 88  24,110  2,024,109.59  2,024,109.59  30,000  1,994,110  1,994,110  0  匯款單（原審卷第38頁） 開始還款日 2 100/9/19 35  9,561  2,003,670.39  2,003,670.39  10,000  1,993,670  1,993,670  0  匯款單（原審卷第38頁） 　 3 100/10/17 28  7,647  2,001,317.34  2,001,317.34  10,000  1,991,317  1,991,317  0  匯款單（原審卷第38頁） 　 4 100/11/21 35  9,547  2,000,864.76  2,000,864.76  10,000  1,990,865  1,990,865  0  匯款單（原審卷第39頁） 　 5 100/12/16 25  6,818  1,997,682.79  1,997,682.79  20,000  1,977,683  1,977,683  0  匯款單（原審卷第39頁） 　 6 101/1/20 35  9,482  1,987,164.83  1,987,164.83  20,000  1,967,165  1,967,165  0  匯款單（原審卷第39頁） 　 7 101/2/20 31  8,354  1,975,518.54  1,975,518.54  20,000  1,955,519  1,955,519  0  匯款單（原審卷第40頁） 　 8 101/3/19 28  7,501  1,963,019.16  1,963,019.16  20,000  1,943,019  1,943,019  0  匯款單（原審卷第40頁） 　 9 101/4/19 31  8,251  1,951,270.34  1,951,270.34  20,000  1,931,270  1,931,270  0  匯款單（原審卷第40頁） 　 10 101/5/18 29  7,672  1,938,942.51  1,938,942.51  20,000  1,918,943  1,918,943  0  匯款單（原審卷第41頁） 　 11 101/6/20 33  8,675  1,927,617.18  1,927,617.18  20,000  1,907,617  1,907,617  0  匯款單（原審卷第41頁） 　 12 101/7/23 33  8,623  1,916,240.65  1,916,240.65  20,000  1,896,241  1,896,241  0  匯款單（原審卷第41頁） 　 13 101/8/20 28  7,273  1,903,513.90  1,903,513.90  30,000  1,873,514  1,873,514  0  匯款單（原審卷第42頁） 　 14 101/9/20 31  7,956  1,881,469.92  1,881,469.92  30,000  1,851,470  1,851,470  0  匯款單（原審卷第42頁） 　 15 101/10/22 32  8,116  1,859,585.95  1,859,585.95  30,000  1,829,586  1,829,586  0  匯款單（原審卷第42頁） 　 16 101/11/19 28  7,018  1,836,603.54  1,836,603.54  30,000  1,806,604  1,806,604  0  匯款單（原審卷第43頁） 　 17 101/12/20 31  7,672  1,814,275.42  1,814,275.42  30,000  1,784,275  1,784,275  0  匯款單（原審卷第43頁） 　 18 102/1/18 29  7,088  1,791,363.64  1,791,363.64  30,000  1,761,364  1,761,364  0  匯款單（原審卷第43頁） 　 19 102/2/18 31  7,480  1,768,843.40  1,768,843.40  30,000  1,738,843  1,738,843  0  匯款單（原審卷第44頁） 　 20 102/3/20 30  7,146  1,745,989.34  1,745,989.34  30,000  1,715,989  1,715,989  0  匯款單（原審卷第44頁） 　 21 102/4/18 29  6,817  1,722,806.28  1,722,806.28  30,000  1,692,806  1,692,806  0  匯款單（原審卷第44頁） 　 22 102/5/20 32  7,421  1,700,226.80  1,700,226.80  30,000  1,670,227  1,670,227  0  匯款單（原審卷第45頁） 　 23 102/6/19 30  6,864  1,677,090.75  1,677,090.75  30,000  1,647,091  1,647,091  0  匯款單（原審卷第45頁） 　 24 102/7/22 33  7,446  1,654,536.50  1,654,536.50  30,000  1,624,536  1,624,536  0  匯款單（原審卷第45頁） 　 25 102/8/19 28  6,231  1,630,767.60  1,630,767.60  30,000  1,600,768  1,600,768  0  匯款單（原審卷第46頁） 　 26 102/9/23 35  7,675  1,608,442.51  1,608,442.51  30,000  1,578,443  1,578,443  0  匯款單（原審卷第46頁） 　 27 102/10/21 28  6,054  1,584,496.81  1,584,496.81  30,000  1,554,497  1,554,497  0  匯款單（原審卷第46頁） 　 28 102/11/20 30  6,388  1,560,885.15  1,560,885.15  30,000  1,530,885  1,530,885  0  匯款單（原審卷第47頁） 　 29 102/12/20 30  6,291  1,537,176.46  1,537,176.46  30,000  1,507,176  1,507,176  0  匯款單（原審卷第47頁） 　 30 103/1/20 31  6,400  1,513,576.80  1,513,576.80  30,000  1,483,577  1,483,577  0  匯款單（原審卷第47頁） 　 31 103/2/20 31  6,300  1,489,876.92  1,489,876.92  30,000  1,459,877  1,459,877  0  匯款單（原審卷第48頁） 　 32 103/3/20 28  5,600  1,465,476.45  1,465,476.45  30,000  1,435,476  1,435,476  0  匯款單（原審卷第48頁） 　 33 103/4/18 29  5,703  1,441,179.03  1,441,179.03  30,000  1,411,179  1,411,179  0  匯款單（原審卷第48頁） 　 34 103/5/19 31  5,993  1,417,171.71  1,417,171.71  30,000  1,387,172  1,387,172  0  匯款單（原審卷第49頁） 　 35 103/6/18 30  5,701  1,392,872.41  1,392,872.41  30,000  1,362,872  1,362,872  0  匯款單（原審卷第49頁） 　 36 103/7/21 33  6,161  1,369,033.34  1,369,033.34  30,000  1,339,033  1,339,033  0  匯款單（原審卷第49頁） 　 37 103/8/18 28  5,136  1,344,169.36  1,344,169.36  30,000  1,314,169  1,314,169  0  匯款單（原審卷第50頁） 　 38 103/9/22 35  6,301  1,320,470.17  1,320,470.17  30,000  1,290,470  1,290,470  0  匯款單（原審卷第50頁） 　 39 103/10/20 28  4,950  1,295,419.92  1,295,419.92  30,000  1,265,420  1,265,420  0  匯款單（原審卷第50頁） 　 40 103/11/20 31  5,374  1,270,793.62  1,270,793.62  30,000  1,240,794  1,240,794  0  匯款單（原審卷第51頁） 　 41 103/12/19 29  4,929  1,245,722.80  1,245,722.80  30,000  1,215,723  1,215,723  0  匯款單（原審卷第51頁） 　 42 104/1/19 31  5,163  1,220,885.46  1,220,885.46  30,000  1,190,885  1,190,885  0  匯款單（原審卷第51頁） 　 43 104/2/16 28  4,568  1,195,453.24  1,195,453.24  30,000  1,165,453  1,165,453  0  匯款單（原審卷第52頁） 　 44 104/3/20 32  5,109  1,170,562.08  1,170,562.08  30,000  1,140,562  1,140,562  0  匯款單（原審卷第52頁） 　 45 104/4/20 31  4,843  1,145,405.56  1,145,405.56  30,000  1,115,406  1,115,406  0  匯款單（原審卷第52頁） 　 46 104/5/18 28  4,278  1,119,683.83  1,119,683.83  30,000  1,089,684  1,089,684  0  匯款單（原審卷第53頁） 　 47 104/6/22 35  5,225  1,094,908.34  1,094,908.34  30,000  1,064,908  1,064,908  0  匯款單（原審卷第53頁） 　 48 104/7/20 28  4,085  1,068,992.92  1,068,992.92  30,000  1,038,993  1,038,993  0  匯款單（原審卷第53頁） 　 49 104/8/20 31  4,412  1,043,405.08  1,043,405.08  30,000  1,013,405  1,013,405  0  匯款單（原審卷第54頁） 　 50 104/9/18 29  4,026  1,017,430.93  1,017,430.93  30,000  987,431  987,431  0  匯款單（原審卷第54頁） 　 51 104/10/19 31  4,193  991,624.13  991,624.13  30,000  961,624  961,624  0  匯款單（原審卷第54頁） 　 52 104/11/20 32  4,215  965,839.47  965,839.47  30,000  935,839  935,839  0  匯款單（原審卷第55頁） 　 53 104/12/21 31  3,974  939,813.59  939,813.59  30,000  909,814  909,814  0  匯款單（原審卷第55頁） 　 54 105/1/20 30  3,739  913,552.55  913,552.55  30,000  883,553  883,553  0  匯款單（原審卷第55頁） 　 55 105/2/22 33  3,994  887,546.69  887,546.69  30,000  857,547  857,547  0  匯款單（原審卷第56頁） 　 56 105/3/21 28  3,289  860,835.91  860,835.91  30,000  830,836  830,836  0  匯款單（原審卷第56頁） 　 57 105/4/19 29  3,301  834,136.49  834,136.49  30,000  804,136  804,136  0  匯款單（原審卷第56頁） 　 58 105/5/20 31  3,415  807,551.32  807,551.32  30,000  777,551  777,551  0  匯款單（原審卷第57頁） 　 59 105/6/20 31  3,302  780,853.25  780,853.25  30,000  750,853  750,853  0  匯款單（原審卷第57頁） 　 60 105/7/20 30  3,086  753,938.94  753,938.94  30,000  723,939  723,939  0  匯款單（原審卷第57頁） 　 61 105/8/22 33  3,273  727,211.54  727,211.54  30,000  697,212  697,212  0  匯款單（原審卷第58頁） 　 62 105/9/19 28  2,674  699,885.78  699,885.78  30,000  669,886  669,886  0  匯款單（原審卷第58頁） 　 63 105/11/2 44  4,038  673,923.45  673,923.45  30,000  643,923  643,923  0  匯款單（原審卷第58頁） 　 64 105/11/18 16  1,411  645,334.79  645,334.79  30,000  615,335  615,335  0  匯款單（原審卷第59頁） 　 65 105/12/19 31  2,613  617,947.85  617,947.85  30,000  587,948  587,948  0  匯款單（原審卷第59頁） 　 66 106/3/20 91  7,329  595,277.07  595,277.07  10,000  585,277  585,277  0  匯款單（原審卷第59頁） 　 67 106/4/18 29  2,325  587,602.14  587,602.14  10,000  577,602  577,602  0  匯款單（原審卷第60頁） 　 68 106/5/22 34  2,690  580,292.34  580,292.34  10,000  570,292  570,292  0  匯款單（原審卷第60頁） 　 69 106/6/21 30  2,344  572,636.01  572,636.01  10,000  562,636  562,636  0  匯款單（原審卷第60頁） 　 70 106/7/25 34  2,620  565,256.50  565,256.50  10,000  555,257  555,257  0  匯款單（原審卷第61頁） 　 71 106/8/24 30  2,282  557,538.38  557,538.38  12,000  545,538  545,538  0  匯款單（原審卷第61頁） 　 72 106/9/25 32  2,391  547,929.78  547,929.78  12,000  535,930  535,930  0  匯款單（原審卷第61頁） 　 73 106/10/25 30  2,202  538,132.23  538,132.23  12,000  526,132  526,132  0  匯款單（原審卷第62頁） 　 74 106/11/30 36  2,595  528,726.86  528,726.86  12,000  516,727  516,727  0  匯款單（原審卷第62頁） 　 75 106/12/26 26  1,840  518,567.25  518,567.25  12,000  506,567  506,567  0  匯款單（原審卷第62頁） 　 76 107/2/1 37  2,568  509,134.79  509,134.79  12,000  497,135  497,135  0  匯款單（原審卷第63頁） 　 77 107/7/10 159  10,828  507,962.79  507,962.79  10,000  497,963  497,135  828  匯款單（原審卷第63頁） 　 78 109/4/6 636  43,312  540,446.80  541,274.81  58,000  483,275  483,275  0  匯款單（原審卷第63頁） 　 79 110/3/15 343  22,707  505,982.10  505,982.10  　 505,982  483,275  22,707  　 計算末日 合計 　　　　　　　　　　　　　　　           2,000,000           


附表二：
本院認定年息百分之十八還款明細（新臺幣，單位：元）
編號 還款日期 日數 應計利息 本利和 積欠總額 還款金額 積欠餘額 未償本金 未償利息 證據出處 備註 0 100/5/19 73  72,000  2,072,000.00  2,072,000.00  90,000  1,982,000  1,982,000  0  上訴人係於100年5月19日收受借款本金200萬元，並於當日交付被上訴人9萬元，係為支付同年5月至7月之3期利息（見前述事實及理由欄五、㈠⒈所述） 計息日數自100/5/19至100/7/31共73日 1 100/8/15 15  14,661  1,996,661.37  1,996,661.37  30,000  1,966,661  1,966,661  0  匯款單（原審卷第38頁） 計息日數自100/8/1至100/8/15共15日 2 100/9/19 35  33,945  2,000,606.48  2,000,606.48  10,000  1,990,606  1,966,661  23,945  匯款單（原審卷第38頁） 　 3 100/10/17 28  27,156  1,993,817.46  2,017,762.58  10,000  2,007,763  1,966,661  41,101  匯款單（原審卷第38頁） 　 4 100/11/21 35  33,945  2,000,606.48  2,041,707.69  10,000  2,031,708  1,966,661  65,046  匯款單（原審卷第39頁） 　 5 100/12/16 25  24,247  1,990,907.88  2,055,954.20  20,000  2,035,954  1,966,661  69,293  匯款單（原審卷第39頁） 　 6 101/1/20 35  33,945  2,000,606.48  2,069,899.31  20,000  2,049,899  1,966,661  83,238  匯款單（原審卷第39頁） 　 7 101/2/20 31  30,066  1,996,727.04  2,079,964.99  20,000  2,059,965  1,966,661  93,304  匯款單（原審卷第40頁） 　 8 101/3/19 28  27,156  1,993,817.46  2,087,121.08  20,000  2,067,121  1,966,661  100,460  匯款單（原審卷第40頁） 　 9 101/4/19 31  30,066  1,996,727.04  2,097,186.75  20,000  2,077,187  1,966,661  110,525  匯款單（原審卷第40頁） 　 10 101/5/18 29  28,126  1,994,787.32  2,105,312.70  20,000  2,085,313  1,966,661  118,651  匯款單（原審卷第41頁） 　 11 101/6/20 33  32,005  1,998,666.76  2,117,318.09  20,000  2,097,318  1,966,661  130,657  匯款單（原審卷第41頁） 　 12 101/7/23 33  32,005  1,998,666.76  2,129,323.49  20,000  2,109,323  1,966,661  142,662  匯款單（原審卷第41頁） 　 13 101/8/20 28  27,156  1,993,817.46  2,136,479.58  30,000  2,106,480  1,966,661  139,818  匯款單（原審卷第42頁） 　 14 101/9/20 31  30,066  1,996,727.04  2,136,545.25  30,000  2,106,545  1,966,661  139,884  匯款單（原審卷第42頁） 　 15 101/10/22 32  31,036  1,997,696.90  2,137,580.78  30,000  2,107,581  1,966,661  140,919  匯款單（原審卷第42頁） 　 16 101/11/19 28  27,156  1,993,817.46  2,134,736.88  30,000  2,104,737  1,966,661  138,076  匯款單（原審卷第43頁） 　 17 101/12/20 31  30,066  1,996,727.04  2,134,802.55  30,000  2,104,803  1,966,661  138,141  匯款單（原審卷第43頁） 　 18 102/1/18 29  28,126  1,994,787.32  2,132,928.50  30,000  2,102,928  1,966,661  136,267  匯款單（原審卷第43頁） 　 19 102/2/18 31  30,066  1,996,727.04  2,132,994.17  30,000  2,102,994  1,966,661  136,333  匯款單（原審卷第44頁） 　 20 102/3/20 30  29,096  1,995,757.18  2,132,089.98  30,000  2,102,090  1,966,661  135,429  匯款單（原審卷第44頁） 　 21 102/4/18 29  28,126  1,994,787.32  2,130,215.94  30,000  2,100,216  1,966,661  133,555  匯款單（原審卷第44頁） 　 22 102/5/20 32  31,036  1,997,696.90  2,131,251.47  30,000  2,101,251  1,966,661  134,590  匯款單（原審卷第45頁） 　 23 102/6/19 30  29,096  1,995,757.18  2,130,347.28  30,000  2,100,347  1,966,661  133,686  匯款單（原審卷第45頁） 　 24 102/7/22 33  32,005  1,998,666.76  2,132,352.67  30,000  2,102,353  1,966,661  135,691  匯款單（原審卷第45頁） 　 25 102/8/19 28  27,156  1,993,817.46  2,129,508.77  30,000  2,099,509  1,966,661  132,847  匯款單（原審卷第46頁） 　 26 102/9/23 35  33,945  2,000,606.48  2,133,453.88  30,000  2,103,454  1,966,661  136,793  匯款單（原審卷第46頁） 　 27 102/10/21 28  27,156  1,993,817.46  2,130,609.97  30,000  2,100,610  1,966,661  133,949  匯款單（原審卷第46頁） 　 28 102/11/20 30  29,096  1,995,757.18  2,129,705.78  30,000  2,099,706  1,966,661  133,044  匯款單（原審卷第47頁） 　 29 102/12/20 30  29,096  1,995,757.18  2,128,801.59  30,000  2,098,802  1,966,661  132,140  匯款單（原審卷第47頁） 　 30 103/1/20 31  30,066  1,996,727.04  2,128,867.27  30,000  2,098,867  1,966,661  132,206  匯款單（原審卷第47頁） 　 31 103/2/20 31  30,066  1,996,727.04  2,128,932.94  30,000  2,098,933  1,966,661  132,272  匯款單（原審卷第48頁） 　 32 103/3/20 28  27,156  1,993,817.46  2,126,089.03  30,000  2,096,089  1,966,661  129,428  匯款單（原審卷第48頁） 　 33 103/4/18 29  28,126  1,994,787.32  2,124,214.98  30,000  2,094,215  1,966,661  127,554  匯款單（原審卷第48頁） 　 34 103/5/19 31  30,066  1,996,727.04  2,124,280.65  30,000  2,094,281  1,966,661  127,619  匯款單（原審卷第49頁） 　 35 103/6/18 30  29,096  1,995,757.18  2,123,376.47  30,000  2,093,376  1,966,661  126,715  匯款單（原審卷第49頁） 　 36 103/7/21 33  32,005  1,998,666.76  2,125,381.86  30,000  2,095,382  1,966,661  128,720  匯款單（原審卷第49頁） 　 37 103/8/18 28  27,156  1,993,817.46  2,122,537.95  30,000  2,092,538  1,966,661  125,877  匯款單（原審卷第50頁） 　 38 103/9/22 35  33,945  2,000,606.48  2,126,483.07  30,000  2,096,483  1,966,661  129,822  匯款單（原審卷第50頁） 　 39 103/10/20 28  27,156  1,993,817.46  2,123,639.16  30,000  2,093,639  1,966,661  126,978  匯款單（原審卷第50頁） 　 40 103/11/20 31  30,066  1,996,727.04  2,123,704.83  30,000  2,093,705  1,966,661  127,043  匯款單（原審卷第51頁） 　 41 103/12/19 29  28,126  1,994,787.32  2,121,830.78  30,000  2,091,831  1,966,661  125,169  匯款單（原審卷第51頁） 　 42 104/1/19 31  30,066  1,996,727.04  2,121,896.45  30,000  2,091,896  1,966,661  125,235  匯款單（原審卷第51頁） 　 43 104/2/16 28  27,156  1,993,817.46  2,119,052.54  30,000  2,089,053  1,966,661  122,391  匯款單（原審卷第52頁） 　 44 104/3/20 32  31,036  1,997,696.90  2,120,088.08  30,000  2,090,088  1,966,661  123,427  匯款單（原審卷第52頁） 　 45 104/4/20 31  30,066  1,996,727.04  2,120,153.75  30,000  2,090,154  1,966,661  123,492  匯款單（原審卷第52頁） 　 46 104/5/18 28  27,156  1,993,817.46  2,117,309.84  30,000  2,087,310  1,966,661  120,648  匯款單（原審卷第53頁） 　 47 104/6/22 35  33,945  2,000,606.48  2,121,254.95  30,000  2,091,255  1,966,661  124,594  匯款單（原審卷第53頁） 　 48 104/7/20 28  27,156  1,993,817.46  2,118,411.05  30,000  2,088,411  1,966,661  121,750  匯款單（原審卷第53頁） 　 49 104/8/20 31  30,066  1,996,727.04  2,118,476.72  30,000  2,088,477  1,966,661  121,815  匯款單（原審卷第54頁） 　 50 104/9/18 29  28,126  1,994,787.32  2,116,602.67  30,000  2,086,603  1,966,661  119,941  匯款單（原審卷第54頁） 　 51 104/10/19 31  30,066  1,996,727.04  2,116,668.34  30,000  2,086,668  1,966,661  120,007  匯款單（原審卷第54頁） 　 52 104/11/20 32  31,036  1,997,696.90  2,117,703.88  30,000  2,087,704  1,966,661  121,043  匯款單（原審卷第55頁） 　 53 104/12/21 31  30,066  1,996,727.04  2,117,769.55  30,000  2,087,770  1,966,661  121,108  匯款單（原審卷第55頁） 　 54 105/1/20 30  29,096  1,995,757.18  2,116,865.36  30,000  2,086,865  1,966,661  120,204  匯款單（原審卷第55頁） 　 55 105/2/22 33  32,005  1,998,666.76  2,118,870.75  30,000  2,088,871  1,966,661  122,209  匯款單（原審卷第56頁） 　 56 105/3/21 28  27,156  1,993,817.46  2,116,026.84  30,000  2,086,027  1,966,661  119,365  匯款單（原審卷第56頁） 　 57 105/4/19 29  28,126  1,994,787.32  2,114,152.80  30,000  2,084,153  1,966,661  117,491  匯款單（原審卷第56頁） 　 58 105/5/20 31  30,066  1,996,727.04  2,114,218.47  30,000  2,084,218  1,966,661  117,557  匯款單（原審卷第57頁） 　 59 105/6/20 31  30,066  1,996,727.04  2,114,284.14  30,000  2,084,284  1,966,661  117,623  匯款單（原審卷第57頁） 　 60 105/7/20 30  29,096  1,995,757.18  2,113,379.95  30,000  2,083,380  1,966,661  116,719  匯款單（原審卷第57頁） 　 61 105/8/22 33  32,005  1,998,666.76  2,115,385.35  30,000  2,085,385  1,966,661  118,724  匯款單（原審卷第58頁） 　 62 105/9/19 28  27,156  1,993,817.46  2,112,541.44  30,000  2,082,541  1,966,661  115,880  匯款單（原審卷第58頁） 　 63 105/11/2 44  42,674  2,009,335.23  2,125,215.30  30,000  2,095,215  1,966,661  128,554  匯款單（原審卷第58頁） 　 64 105/11/18 16  15,518  1,982,179.14  2,110,733.06  30,000  2,080,733  1,966,661  114,072  匯款單（原審卷第59頁） 　 65 105/12/19 31  30,066  1,996,727.04  2,110,798.73  30,000  2,080,799  1,966,661  114,137  匯款單（原審卷第59頁） 　 66 106/3/20 91  88,257  2,054,918.67  2,169,056.03  10,000  2,159,056  1,966,661  192,395  匯款單（原審卷第59頁） 　 67 106/4/18 29  28,126  1,994,787.32  2,187,181.98  10,000  2,177,182  1,966,661  210,521  匯款單（原審卷第60頁） 　 68 106/5/22 34  32,975  1,999,636.62  2,210,157.24  10,000  2,200,157  1,966,661  233,496  匯款單（原審卷第60頁） 　 69 106/6/21 30  29,096  1,995,757.18  2,229,253.05  10,000  2,219,253  1,966,661  252,592  匯款單（原審卷第60頁） 　 70 106/7/25 34  32,975  1,999,636.62  2,252,228.30  10,000  2,242,228  1,966,661  275,567  匯款單（原審卷第61頁） 　 71 106/8/24 30  29,096  1,995,757.18  2,271,324.11  12,000  2,259,324  1,966,661  292,663  匯款單（原審卷第61頁） 　 72 106/9/25 32  31,036  1,997,696.90  2,290,359.65  12,000  2,278,360  1,966,661  311,698  匯款單（原審卷第61頁） 　 73 106/10/25 30  29,096  1,995,757.18  2,307,455.46  12,000  2,295,455  1,966,661  328,794  匯款單（原審卷第62頁） 　 74 106/11/30 36  34,915  2,001,576.34  2,330,370.43  12,000  2,318,370  1,966,661  351,709  匯款單（原審卷第62頁） 　 75 106/12/26 26  25,216  1,991,877.74  2,343,586.80  12,000  2,331,587  1,966,661  364,925  匯款單（原審卷第62頁） 　 76 107/2/1 37  35,885  2,002,546.20  2,367,471.64  12,000  2,355,472  1,966,661  388,810  匯款單（原審卷第63頁） 　 77 107/7/10 159  154,208  2,120,869.17  2,509,679.44  10,000  2,499,679  1,966,661  533,018  匯款單（原審卷第63頁） 　 78 109/4/6 636  616,831  2,583,492.59  3,116,510.66  58,000  3,058,511  1,966,661  1,091,849  匯款單（原審卷第63頁） 　 79 110/3/15 343  332,662  2,299,323.49  3,391,172.78  505,982 2,885,191 1,966,661  918,529  提存書（見前審卷第121頁） 計算末日 合計                                           2,595,982